【裁判字號】    90,婚,696
【裁判日期】    900723
【裁判案由】    履行同居
【裁判全文】
臺灣高雄地方法院民事判決  九十年度婚字第六九六號
    原      告  乙○○
    被      告  甲○○
右當事人間請求履行同居事件，本院判決如左：
    主  文
原告之訴駁回。
訴訟費用由原告負擔。
    事  實
一、原告方面：
（一）聲明：求為判決被告應與原告同居。
（二）陳述：被告於民國八十三年七月十一日與原告結婚，為原告之妻。起初兩造尚
      能和睦相處，嗣被告竟因原告經商失敗即惡言相向，夫妻感情隨之不睦，兩造
      自八十七年三月起即已分居，經原告於八十九年間向鈞院聲請調解離婚，因故
      未能成立。而兩造婚後雖有協議以被告之住所即高雄市○○區○○街七三之二
      號為同居處所，惟原告現已遷居至台南縣永康市○○路二三０號五樓之一，並
      將戶籍遷至該處，按「嫁雞隨雞」之習俗，被告自應與原告在該址同居，惟被
      告仍住於高雄，拒與原告同居，顯未履行夫妻互負同居之義務，爰起訴請求等
      語。
（三）證據：提出本院調解不成立證明書一件為證。
二、被告方面：
（一）聲明：如主文。
（二）陳述：兩造結婚後，確實協議以被告之住所即高雄市○○區○○街七三之二號
      為同居處所，原告並將其戶籍遷入。惟因原告嗣後常在外花天酒地，徹夜不歸
      ，且投資失利，最後丟下債務離家出走，被告曾於八十七年四月十日至派出所
      報案，請求協尋原告，經派出所於八十八年間通知，原告已自行於八十八年十
      月二十七日將原戶籍遷出，並遷入台南縣永康市○○路二三０號五樓之一，惟
      該台南縣永康市○○路二三０號五樓之一之住所，非兩造協議之同居住所，且
      被告亦曾多次至台南要求原告返家同居，原告均置之不理，故實非被告不履行
      同居義務，請求駁回原告之訴等語。
（三）證據：提出兩造共同之戶籍謄本、被告之戶籍謄本、派出所協尋人口案件報表
      及離婚協議書影本各一件為證。
三、本院依職權調閱本院八十九年度家調字第五三六號調解卷宗。
    理  由
一、本件原告主張兩造為夫妻關係，迄今婚姻關係仍存續中之事實，此有被告提出之
    戶籍謄本一件為證，並為被告所不否認，堪信為真實。至原告主張兩造婚後，被
    告竟因原告經商失敗即惡言相向，夫妻感情不睦，兩造自八十七年三月起即已分
    居，且原告現已遷居至台南縣永康市○○路二三０號五樓之一，並將戶籍遷至該
    處，依我國「嫁雞隨雞」之習俗，被告自應與原告在該址同居，惟被告仍住於高
    雄市○○區○○街七三之二號兩造婚後同居舊址，拒與原告同居，顯未履行夫妻
    互負同居之義務等情，則為被告所否認，並以：兩造婚後係協議以被告之住所即
    高雄市○○區○○街七三之二號為同居住所，原告並將其戶籍遷入。惟因原告嗣
    後常在外花天酒地，徹夜不歸，且投資失利，最後丟下債務離家出走，被告曾於
    八十七年四月十日至派出所報案，請求協尋原告，經派出所於八十八年間通知，
    原告已自行於八十八年十月二十七日將原戶籍遷出，並遷入台南縣永康市○○路
    二三０號五樓之一，惟該台南縣永康市○○路二三０號五樓之一之住所，非兩造
    協議之同居住所，且被告亦曾多次至台南要求原告返家同居，原告均置之不理，
    故實非被告不履行同居義務等語，資為抗辯。
二、按夫妻互負同居之義務；且夫妻之住所由雙方共同協議之，未為協議或協議不成
    時，得聲請法院定之。法院為前項裁定時，以夫妻共同戶籍地推定為其住所，民
    法第一千零一條前段、第一千零二條分別定有明文。故夫妻同居之住所應由夫妻
    雙方共同協議為之，若無協議或協議不成時，始聲請法院定之。且法院決定夫妻
    之同居住所時，如夫妻有共同戶籍地，始有以夫妻共同戶籍地推定為其住所之適
    用，先予敘明。
三、經查，被告辯稱兩造婚後係協議以高雄市○○區○○街七三之二號即被告之住所
    為夫妻同居住所，且原告婚後亦居住於該地，並將其戶籍遷入上址等事實，業據
    被告提出兩造婚後之戶籍謄本一件為證，且為原告所不否認，堪認兩造婚後確曾
    有協議以被告之住所為夫妻同居之住所。雖原告主張：兩造自八十七年三月起即
    已分居，且原告現已遷居至台南縣永康市○○路二三０號五樓之一，並將戶籍遷
    至該處，依我國「嫁雞隨雞」之習俗，被告自應與原告在該址同居云云。惟本件
    原告係因自行離家後，經被告遍尋不著，而於八十七年四月十日至派出所報案，
    請求協尋原告，經派出所員警於八十八年間通知，原告已自行於八十八年十月二
    十七日將原戶籍遷出，並遷入台南縣永康市○○路二三０號五樓之一等情，此有
    被告提出之戶籍謄本及派出所協尋人口案件報表各一份在卷足稽，堪信被告辯稱
    ：係原告不告而別，伊並未與原告再協議以台南縣永康市○○路二三０號五樓之
    一為同居住所等語為真。故尚難認兩造婚後除有協議以高雄市○○區○○街七三
    之二號為同居住所外，另有以台南縣永康市○○路二三０號五樓之一為同居住所
    之協議。且我國「嫁雞隨雞」之習俗，明顯牴觸「男女平等」之法理，自民法第
    一千零二條修正施行後，當無再予適用之理，故原告主張伊現已遷居至台南縣永
    康市○○路二三０號五樓之一，故被告應至該址與其同居云云，殊難採信。
四、從而，兩造既係協議以被告位於高雄市○○區○○街七三之二號之住所為同居住
    所，而被告目前仍居住於上址之事實，復為原告所不否認。則原告訴請被告應在
    台南縣永康市○○路二三０號五樓之一原告現在住所與原告同居云云，即屬無理
    由，應予駁回。
據上論結，本件原告之訴為無理由，依民事訴訟法第七十八條，判決如主文。
中      華      民      國    九十      年      七      月    二十三    日
                                臺灣高雄地方法院民事第六庭
~B法      官  楊富強
右為正本，係照原本作成。
如不服本判決，應於送達後廿日內，向本院提出上訴狀。
中      華      民      國    九十      年      七      月    二十三    日
~B法院書記官  賴易詮


司法院資訊處製作；財團法人民間司法改革基金會備份。
